臺灣桃園地方法院刑事判決
111年度金訴緝字第1號
公  訴  人  臺灣桃園地方檢察署檢察官 
被      告  楊琮亦



上列被告因違反洗錢防制法等案件，經檢察官提起公訴（109年
度偵字第33538號），本院判決如下：
    主  文
楊琮亦共同犯洗錢防制法第十四條第一項之一般洗錢罪，處有期
徒刑肆月，併科罰金新臺幣貳萬元，罰金如易服勞役，以新臺幣
壹仟元折算壹日。
    事  實
楊琮亦明知近年來以虛設、借用或買賣人頭帳戶之方式，供詐欺
者作為詐欺他人交付財物等不法用途多有所聞，而金融機構帳戶
係個人理財之重要工具，關係個人財產、信用之表徵，應可預見
將金融機構提款卡及密碼等資料提供予他人，可能供詐欺者所用
，便利詐欺者得多次詐使不特定之被騙民眾將款項匯入該人頭帳
戶並提領，達到詐欺者隱匿身份之效果而增加查緝困難，且縱令
發生亦不違背其本意，竟與自稱「劉慶華」之真實姓名不詳之成
年詐欺者（下稱「劉慶華」）共同意圖為自己不法所有，基於詐
欺取財、洗錢之犯意聯絡，於民國109年7月28日某時，經由通訊
軟體微信與「劉慶華」聯繫，為該詐欺集團擔任提領詐欺款項之
車手，並提供其申辦之第一商業銀行桃園分行帳戶00000000000
號帳戶（下稱第一銀行帳戶）予「劉慶華」，先由詐欺者於109
年7月19日某時，利用交友軟體向蔡連財介紹博弈網站，佯稱儲
值金額後可以拿到紅利，以此方式使蔡連財陷於錯誤，於109年7
月28日下午3時1分匯款新臺幣（下同）50萬元至第一銀行帳戶；
楊琮亦復依LINE暱稱「劉慶華」之指示，於同日下午3時41分至
銀行臨櫃提款50萬元，再將現金款項交予「劉慶華」所遣來不知
情之人。
    理  由
一、認定犯罪事實所憑之證據及理由：
　　訊據被告楊琮亦固坦承於109年7月28日有提供第一銀行帳戶
    作為他人匯入款項使用，並於前開時間、地點臨櫃提領款項
    之事實，惟矢口否認有何共同詐欺、洗錢等犯行，辯稱：當
    時是一位我在大陸工作認識的朋友「劉慶華」用微信聯繫我
    ，因為「劉慶華」做電商平臺，有客戶買賣叫貨，請我把戶
    頭借他使用，讓客戶把錢匯進我的帳號，我把錢領出來，他
    再請朋友來我家拿，我不知道會被拿來做為詐欺使用云云。
    經查：
㈠、第一銀行帳戶為被告所申辦使用，並於109年7月28日提供與
    他人作為匯款使用，其後被告於前開時、地臨櫃提款等情，
    業據被告於本院準備程序時供承在卷（111年度金訴緝字第1
    號卷，下稱金訴緝字卷，第181頁），復有中國信託銀行匯
    款申請書、第一商業銀行桃園分行109年10月6日一桃園字第
    00165號函暨附件、第一商業銀行桃園分行110年3月3日一桃
    園字第00049號函暨附件、第一商業銀行總行111年4月14日
    一總營集字第40913號函暨附件（109年度偵字第33538號，
    下稱偵字卷，第35至43、105至109頁；金訴緝字卷，第145
    至153頁）在卷可稽，此部分事實堪以認定。另告訴人蔡連
    財於前揭時間遭詐欺集團成員執上開方式詐騙款項，並分別
    將款項匯入被告之第一銀行帳戶等事實，有證人即告訴人蔡
    連財於警詢之證述（偵字卷，第29至31頁）可佐，復有中國
    信託銀行匯款申請書、LINE對話紀錄擷圖、基隆市警察局第
    四分局大武崙派出所受理各類案件紀錄表、金融機構聯防機
    制通報單、內政部警政署反詐騙諮詢專線紀錄表、第一商業
    銀行桃園分行110年3月3日一桃園字第00049號函暨附件、第
    一商業銀行總行111年4月14日一總營集字第40913號函暨附
    件（偵字卷，第33、35至43、45至71、105至109頁；金訴緝
    字卷，第145至153頁）在卷可稽，且被告對此部分之事實亦
    不爭執（金訴緝字卷，第181頁），是上開事實，首堪認定
    。
㈡、按刑法上之故意，分為直接故意（確定故意）與間接故意（
    不確定故意），行為人對於構成犯罪之事實，明知並有意使
    其發生者為直接故意。行為人對於構成犯罪之事實，預見其
    發生，而其發生並不違背其本意者為間接故意。自政府開放
    金融業申請設立後，金融機構大量增加，一般人申請銀行活
    期存款帳戶極為容易且便利，未設有嚴格之資格限制，除非
    銀行活期存款帳戶使用人欲將銀行活期存款帳戶充作犯罪之
    用，否則對一般充作正常使用之銀行活期存款帳戶，並無刊
    登報紙，假借名義，加以大量收購之必要，此乃人民均知之
    常識。且邇來利用人頭帳戶作為出入帳戶以遂行財產犯罪之
    類型層出不窮，屢經新聞媒體披露報導、警政單位亦經常在
    網路或電視節目進行反詐騙宣導，且政府機關為防止民眾受
    騙而提領或轉匯款項予詐欺集團成員，除了在超商、金融機
    構張貼反詐騙宣導文宣外，於民眾欲提領或轉匯高額款項時
    ，金融機構人員多半會進行關懷提問，故一般具有通常智識
    能力之人，當知如有不具特殊信賴關係之人欲利用自己之帳
    戶匯入款項，並委託自己代為領出現金者，即係藉此取得詐
    欺犯行之不法犯罪所得，並掩飾、隱匿該等資金之去向或實
    際取得人之身分，以逃避追查。本件被告具有高中畢業之學
    歷，且亦有開設經營手搖飲店等工作，上情業據被告供承在
    卷（偵字卷，第9頁；金訴緝字卷，第11、175頁），是被告
    自非資訊封閉、智慮淺薄之人，難謂其對此等屢見不鮮之犯
    罪手法毫無所悉，是被告既為具有一定社會經驗之人，對於
    「提供自己帳戶予他人使用，可能足以使『該他人及與之有
    犯意聯絡者』持以實施詐欺犯罪」乙節，理當有所預見，是
    被告竟不違背其本意，仍提供其所有之第一銀行帳戶供他人
    匯款，被告具有與「劉慶華」之詐欺者共同為詐欺及洗錢之
    不確定故意甚明。
㈢、再者，衡諸於金融機構開設帳戶，係針對個人身分、社會信
    用予以資金流通，具有強烈之屬人性，且為個人理財工具，
    為免他人於帳戶所有人不知情之狀況下，輕易取得金融機構
    帳戶內之款項，金融機構帳戶之存摺、金融卡因而設有密碼
    ，若非申辦帳戶者或得其委託、授權者甚難自金融機構帳戶
    中提領、轉匯款項，從而，苟非申辦帳戶者早已知悉借用帳
    戶者借用之目的為何，甚至與借用帳戶者間已有犯罪謀議，
    殊難想像借用帳戶者在未有任何擔保、對申辦帳戶者又毫無
    所悉而幾近陌生之情況下，即隨意將款項轉匯至其無法掌控
    之金融機構帳戶中，而依被告於本院準備程序時供稱：「劉
    慶華」是在大陸時，用微信跟我互加好友聊天，聊天的內容
    是有關飲料的成份、作法，回臺灣之後就沒有用微信聊天，
    也沒有用其他方式跟我聯絡，直到109年7月28日前幾天才用
    微信跟我聯絡，我跟「劉慶華」沒有一起約出來吃飯過，他
    平常只有來店裡跟我吃飯、聊天，我回來臺灣之後就沒有跟
    他聯絡，他跟我是單純店家及顧客的關係，我是跟「劉慶華
    」聊天，才知道他做電商平臺，販賣商品很多像衣服、電子
    產品類，我沒有跟他買過東西，我跟他交情就是普通朋友等
    語（金訴緝字卷，第175頁），可見被告與「劉慶華」僅是
    普通朋友，其等交情並非深厚，而第一銀行帳戶之存摺、提
    款卡及其密碼始終為被告所掌有，且「劉慶華」猶在大陸，
    並未取得被告之第一銀行帳戶存摺、提款卡，且亦不知悉提
    款卡密碼，是以「劉慶華」顯然無法逕自提領被告第一銀行
    帳戶內之款項，而需被告配合領出，則在被告與「劉慶華」
    並無深厚交情之信任基礎下，倘「劉慶華」逕指示他人將款
    項匯入被告帳戶，而被告事後將款項私吞，不啻令「劉慶華
    」大費周章對告訴人施用詐術此舉一無所獲，是殊難想像「
    劉慶華」會在被告毫無預見且無共同犯意聯絡之情形下，恣
    意逕予託付被告代收為數不小之50萬元款項。
㈣、另就詐欺共犯之角度，以現今詐欺犯罪分工細膩，行事亦相
    當謹慎，詐欺共犯派遣前往實際從事收受、交付等傳遞款項
    任務之人，關乎詐欺所得能否順利得手，且因遭警查獲或銀
    行通報之風險甚高，參與傳遞款項之人必須隨時觀察環境變
    化以採取應變措施，否則取款現場如有突發狀況，指揮者即
    不易對該不知內情之人下達指令，將導致詐騙計畫功敗垂成
    ，如參與者對不法情節毫不知情，甚至將款項私吞，抑或在
    現場發現上下游係從事違法之詐騙工作，更有可能為自保而
    向檢警或銀行人員舉發，導致詐騙計畫功虧一簣，則實際詐
    欺者非但無法領得詐欺所得，甚且牽連其他成員。故實施詐
    欺者不可能派遣對其行為可能涉及犯罪行為一事毫無所悉者
    ，擔任傳遞款項工作，況且，觀諸告訴人於109年7月28日下
    午3時6分因遭到詐騙而匯款50萬元後，被告旋於同日下午3
    時41分即臨櫃將50萬元領出，此舉實有可能係為避免該帳戶
    遭告訴人通報為警示帳戶後，無法將款項領出，方會於該筆
    款項匯入後迅速將之領出，據此足見，被告就所收取、轉交
    之款項為詐欺不法所得乙情，必然有所預見或認識甚明。是
    被告猶徒託空言置辯，自非有據。　　　　
㈤、綜上所述，被告所辯係卸責之詞，不足採信。本案事證明確
    ，被告犯行堪以認定，應依法論科。
二、論罪科刑：
㈠、查本案告訴人係因詐欺者施用詐術致其等陷於錯誤，進而依
    指示匯款至被告之帳戶，俟該等詐欺犯罪所得匯入後，被告
    再臨櫃提領，客觀上已製造多層次之資金斷點，增添偵查機
    關溯源之困難，是被告所為自構成洗錢防制法第2條第2款、
    第14條第1項之一般洗錢罪。
㈢、核被告所為，係犯刑法第339條第1項之詐欺取財罪、洗錢防
    制法第14條第1項之一般洗錢罪。又對於告訴人施詐之人是
    否即為「劉慶華」、抑或第三人，依卷附事證尚無從逕予認
    定，本於罪疑惟輕，不宜遽依三人以上之加重詐欺罪對被告
    相繩，併此指明。
㈣、按共同正犯，係共同實行犯罪行為之人，在共同意思範圍內
    ，各自分擔犯罪行為之一部，相互利用他人之行為，以達其
    犯罪之目的，其成立不以全體均參與實行犯罪構成要件之行
    為為要件，其行為分擔，亦不以每一階段皆有參與為必要，
    倘具有相互利用其行為之合同意思所為，仍應負共同正犯之
    責。被告負責提供帳戶並提領款項，使詐欺集團順利完成詐
    欺取財、洗錢行為，是被告於集團分工中，均屬實現詐欺取
    財及洗錢行為不可或缺之角色，足見被告與其所屬詐欺集團
    成員間，就加重詐欺取財及洗錢犯行，具有相互利用之共同
    犯意，並各自分擔部分犯罪行為，具有犯意聯絡及行為分擔
    ，應論以共同正犯。　
㈤、被告係以一行為同時觸犯詐欺取財罪、一般洗錢罪，為想像
    競合犯，依刑法第55條規定，從一重論以一般洗錢罪。
㈥、爰以行為人之責任為基礎，審酌被告為謀一己私利，竟甘冒
    風險，提供個人金融帳戶予詐欺集團作為人頭帳戶使用，更
    擔任收取詐騙贓款之工作，致告訴人受有損害，其漠視他人
    財產權益，助長詐欺犯罪風氣，行為甚屬可議，又被告犯後
    否認犯行，態度非佳，惟念其於本案犯行分工參與程度，僅
    提供帳戶及擔任提領款項之車手，無具體事證顯示其係該犯
    罪團體之主謀或主要獲利者，亦非直接向告訴人施行詐術之
    人，尚非處於詐欺集團核心地位，復兼衡被告犯罪之動機、
    手段、情節、素行、智識程度、家庭及經濟狀況、所生危害
    、本案被害人數、遭詐騙之金額等一切情狀，量處如主文所
    示之刑，並就罰金部分，諭知易服勞役之折算標準。
三、沒收：
㈠、按「犯罪所得，屬於犯罪行為人者，沒收之。但有特別規定
    者，依其規定。」、「前2項之沒收，於全部或一部不能沒
    收或不宜執行沒收時，追徵其價額。」刑法第38條之1第1項
    、第3項分別定有明文。而最高法院往昔採連帶沒收共同正
    犯犯罪所得之相關見解，已不再援用或不再供參考，並改採
    共同正犯間之犯罪所得應就各人實際分受所得部分而為沒收
    （最高法院104年度第13次刑事庭會議決議參照）。查被告
    於提領告訴人所匯入之款項後，即轉交他人，此外，卷內尚
    乏積極證據證明被告就此獲有報酬或因此免除債務，自無從
    遽認被告有何實際獲取之犯罪所得，爰不予諭知沒收或追徵
    其犯罪所得。
㈡、次按洗錢防制法第18條規定「犯第14條之罪，其所移轉、變
    更、掩飾、隱匿、收受、取得、持有、使用之財物或財產上
    利益，沒收之；犯第15條之罪，其所收受、持有、使用之財
    物或財產上利益，亦同（第1項）。以集團性或常習性方式
    犯第14條或第15條之罪，有事實足以證明行為人所得支配之
    前項規定以外之財物或財產上利益，係取自其他違法行為所
    得者，沒收之（第2項）。對於外國政府、機構或國際組織
    依第21條所簽訂之條約或協定或基於互惠原則，請求我國協
    助執行扣押或沒收之案件，如所涉之犯罪行為符合第3條所
    列之罪，不以在我國偵查或審判中者為限（第3項）。」，
    關於犯罪行為人犯洗錢防制法第14條之罪，其所掩飾之財物
    本身僅為洗錢之標的，難認係供洗錢所用之物，故洗錢行為
    之標的除非屬於前置犯罪之不法所得，而得於前置犯罪中予
    以沒收者外，既非本案洗錢犯罪之工具及產物，亦非洗錢犯
    罪所得，尤非違禁物，尚無從依刑法沒收規定予以宣告沒收
    ，自應依上開第18條第1項前段規定予以宣告沒收。此規定
    係採義務沒收主義，祇要合於前述規定，法院即應為相關沒
    收之諭知，然該洗錢行為之標的是否限於行為人者始得宣告
    沒收，法無明文，是倘法條並未規定「不問屬於犯罪行為人
    與否均沒收」時，自仍以屬於被告所有者為限，始應予沒收
    。本件被告所取得之款項已交其他人，如前說明，並非被告
    所有，亦非在其實際掌控中，則被告就此部分洗錢之標的本
    不具所有權及事實上管領權，自無庸依前開規定宣告沒收。
    　　　　　　
據上論斷，應依刑事訴訟法第299條第1項前段，判決如主文。
本案經檢察官吳亞芝提起公訴，檢察官黃翎樵到庭執行職務。
中　　華　　民　　國　　111 　年　　10　　月　　31　　日
                  刑事第十八庭審判長法　官  陳囿辰
                                    法　官  姚懿珊
                                    法　官  張英尉
以上正本證明與原本無異。
如不服本判決應於收受判決後20日內向本院提出上訴書狀，並應
敘述具體理由。其未敘述上訴理由者，應於上訴期間屆滿後20日
內向本院補提理由書(均須按他造當事人之人數附繕本)「切勿逕
送上級法院」。 
     　　　　　　　　　　　　　　　書記官　李芝菁　　　
中　　華　　民　　國　　111 　年　　10　　月　　31　　日
附錄本案論罪科刑法條：
中華民國刑法第339條
（普通詐欺罪）
意圖為自己或第三人不法之所有，以詐術使人將本人或第三人之
物交付者，處5年以下有期徒刑、拘役或科或併科50萬元以下罰
金。
以前項方法得財產上不法之利益或使第三人得之者，亦同。
前二項之未遂犯罰之。

洗錢防制法第14條
有第二條各款所列洗錢行為者，處7年以下有期徒刑，併科新臺
幣5百萬元以下罰金。
前項之未遂犯罰之。
前二項情形，不得科以超過其特定犯罪所定最重本刑之刑。